臺灣高等法院刑事判決　　　　　　 95年度上更(一)字第384號
上　訴　人
即　被　告　乙○○
　　　　　　　　　　（另案於臺灣岩灣技能訓練所執行中）
選任辯護人　蕭顯忠律師
上列上訴人因違反槍砲彈藥刀械管制條例案件，不服臺灣士林地
方法院93年度重訴字第9號，中華民國94年8月2日第一審判決（
起訴案號：臺灣士林地方法院檢察署92年度偵字第4729號），提
起上訴，本院判決如下：
    主  文
原判決撤銷。
乙○○共同未經許可，持有可發射子彈具有殺傷力之改造手槍，
累犯，處有期徒刑貳年，併科罰金新臺幣拾伍萬元，罰金如易服
勞役，以新臺幣貳仟元折算壹日。
扣案之改造手槍壹支（黑色，槍支管制編號0000000000），未扣
案之改造手槍壹支，均沒收。
    事  實
一、乙○○於民國90年間，犯違反毒品危害防制條例罪，經臺灣
    士林地方法院以90年5月17日90年度易字第288號判決判處有
    期徒刑10月確定，於92年3月1日縮刑期滿執行完畢。
二、緣丁○○（綽號「和尚」，原審通緝中，尚未審結）於92年
    5月12日凌晨1時許，在臺北市○○○路○段106巷口，遇見積
    欠其支票票款之陳璁澓（綽號「金城」），乃向陳璁澓催討
    。陳璁澓聲稱索債應該提出支票，並告知丁○○，其要轉往
    臺北市○○路696號5樓「星園餐廳」喝酒，如能提出支票，
    可帶到星園餐廳處理。丁○○因認陳璁澓欠缺清償誠意，藉
    故推託，心有不快。丁○○隨即於同日凌晨1時40分許，邀
    約友人乙○○，一起前往星園餐廳，找陳璁澓解決。丁○○
    為達威嚇陳璁澓之目的，預先取出其先前即未經許可，非法
    持有之仿BERETTA廠84型半自動手槍製造之玩具手槍，換裝
    土造金屬槍管而成，口徑9MM，具有殺傷力之改造手槍1支（
    黑色，槍支管制編號0000000000，下稱黑色改造手槍），及
    不詳型式，口徑9MM或0.38吋，具有殺傷力之改造手槍1支（
    下稱不詳改造手槍），子彈5顆。丁○○即與乙○○共同基
    於非法持有改造手槍、子彈，並用以威嚇陳璁澓之犯意聯絡
    ，分由丁○○、乙○○持有上開改造手槍各1支，及子彈，
    一起前往星園餐廳找陳璁澓。抵達後，丁○○與乙○○先在
    包廂內喝酒，於凌晨2時30分許，陳璁澓與友人湯申忠、高
    德義、綽號「尤魚」之男子等人正在星園餐廳鳳梨廳內飲酒
    ，經餐廳人員通知陳璁澓，有丁○○其人在附近包廂喝酒，
    請陳璁澓過去一敘，陳璁澓即至丁○○所在之包廂敬酒。陳
    璁澓又提及應該提出支票事，丁○○益加氣憤難耐。丁○○
    、乙○○隨即於同日凌晨3時許，分持改造手槍衝入鳳梨廳
    包廂，丁○○向陳璁澓質問債務如何處理，陳璁澓反嗆「現
    在是什麼意思」，丁○○、乙○○大為不滿，即舉槍指向在
    場之陳璁澓與湯申忠、高德義、「尤魚」等人，以加害生命
    之事，恐嚇陳璁澓等人，使心生畏懼，致生危害於安全。湯
    申忠、「尤魚」見狀，即驅前出手要搶下丁○○持有之改造
    手槍，陳璁澓顧慮有危險，將湯申忠拉開，於在場眾人一陣
    拉扯衝突，情勢混亂之際，丁○○、乙○○陸續射擊共計3
    顆子彈，其中1顆子彈擊向天花板，1顆子彈擊中餐桌，另1
    顆子彈則擊中湯申忠頭部，致湯申忠中槍倒地，陳璁澓等人
    緊急將湯申忠送醫急救。丁○○與乙○○見事態嚴重，隨即
    相偕匆忙逃離，慌亂中，於星園餐廳1樓電梯口，掉落2顆子
    彈。經星園餐廳人員報警處理，為警在星園餐廳查獲該掉落
    之2顆子彈，及已擊發之2顆彈殼。經警於同日中午12時許，
    在臺北縣新莊市○○路13號「皇朝旅館」，查獲丁○○，並
    起出黑色改造手槍，及丁○○另外持有之仿SIG SAUER廠半
    自動手槍製造之玩具手槍，換裝土造金屬槍管而成，口徑
    9MM ，具有殺傷力之改造手槍1支（銀色，槍支管制編號
    0000000000，下稱銀色改造手槍）及子彈2顆。湯申忠雖經
    送醫急救後，仍於同年月21日上午5時20分許，因近距離盲
    管式頭部槍創，致神經性休克併發支氣管肺泡炎敗血性而死
    亡。
三、案經湯申忠之妻丙○○告訴，及臺北市政府警察局士林分局
    報請臺灣士林地方法院檢察署檢察官偵查起訴。
    理  由
一、證人陳璁澓、高德義及共同被告丁○○於警詢之陳述，雖為
    被告以外之人於審判外之陳述，然當事人未於本院言詞辯論
    終結前，聲明異議，本院審酌該言詞陳述作成時之情況，認
    為適當，依刑事訴訟法第159條之5規定，得為證據，合先敘
    明。
二、上訴人即被告乙○○上揭與第一審共同被告丁○○共同未經
    許可各持有具有殺傷力之改造手槍1支及子彈，前往星園餐
    廳，並持槍進入鳳梨廳，恐嚇在場之證人陳璁澓等人之事實
    ，(一)有黑色改造手槍1支，扣案可資佐證。(二)扣案之黑色改
    造手槍，經內政部警政署刑事警察局鑑定結果，認係仿
    BERETTA廠84型半自動手槍製造之玩具手槍，換裝土造金屬
    槍管而成，口徑9MM之改造手槍，機械性能良好，可擊發適
    用子彈，具有殺傷力；現場採得之子彈2顆（編號3、4，分
    別在星園餐廳1樓電梯口南側及北側地面拾得），認均係
    0.38吋之制式子彈，其彈底「具撞擊痕跡」，均經實際試射
    ，可擊發，認均具殺傷力；於現場採得之彈殼1顆（編號2，
    在星園餐廳1樓門口地面拾得），係已擊發口徑0.38吋之制
    式子彈彈殼。該彈殼，經與黑色改造手槍（即槍支管制編號
    0000000000）槍支後座膛壁之矽膠鑄模，比對結果，其撞針
    孔紋痕相吻合，認係由黑色改造手槍所擊發；於現場採得之
    彈殼1顆（編號5，在星園餐廳電梯內地面拾得），認係已擊
    發口徑9MM之制式子彈彈殼。該彈殼，經與黑色改造手槍（
    即槍支管制編號0000000000）、銀色改造手槍（即槍支管制
    編號0000000000）槍支後座膛壁之矽膠鑄模，比對結果，其
    彈底特徵紋痕不相吻合，有該局92年7月21日刑鑑字第09200
    90298號槍彈鑑定書，在卷可稽（見偵字第4729號卷第274頁
    至第287頁）。於被害人湯申忠頭內取出之彈頭1顆，經內政
    部警政署刑事警察局鑑定結果，認係已擊發之0.38吋制式彈
    頭，有該局92年7月17日刑鑑字第0920097198號槍彈鑑定書
    ，附卷可憑（見偵字第4728號卷第270頁至第273頁）。證人
    陳璁澓於原審具結證述：我於92年5月12日凌晨1時許左右，
    在臺北市○○○段○段，碰到丁○○，他說持有我的支票跳
    票，我說請你把票拿出來，如果我有欠，就會還你，我要去
    星園餐廳，請你回去找。我與湯申忠凌晨1時15分許，到達
    星園餐廳，於凌晨2時許，換到較大的包廂，也就是發生槍
    擊的包廂（按指鳳梨廳）。於凌晨2時30分許，星園餐廳的
    人員周福星跟我說是否與丁○○有約，說丁○○他們3個人
    在隔壁喝酒，請我過去。我自己1個人過去，有問丁○○支
    票有無找到，丁○○說沒有，我說沒關係，你再找一找，我
    敬酒後，就回鳳梨廳。我回到包廂約15分鐘，丁○○、乙○
    ○與「阿盧」3個人衝進來，手上都拿著槍，朝著人說不要
    動。我開口跟丁○○說話，乙○○走到我右手邊，丁○○站
    在我左手邊，湯申忠在我與丁○○的中間，「阿盧」站在門
    口。我用左手把乙○○的槍撥開，湯申忠、「尤魚」堵住丁
    ○○，要搶槍。我顧慮搶槍時會失手，一直喊放手，並將湯
    申忠拉到我右手邊，一瞬間，就聽到「呯」一聲，湯申忠倒
    下去。湯申忠被我拉到我的右手邊後，就與乙○○搶槍，乙
    ○○有跟他講說你不要過來。湯申忠倒下的那一聲「呯」，
    是從我的右手邊傳來的，我那時的右手邊是乙○○等語（見
    原審卷(二)第124頁至第140頁）。另證人陳璁澓於槍擊發生當
    天警詢時供述：我於92年5月12日凌晨1時許，在臺北市○○
    ○路○段106巷口，與綽號「和尚」（按指丁○○）不期而遇
    ，丁○○說我先前簽發給他的支票遭跳票，我說沒關係，支
    票拿來看，如有跳票，我會處理。丁○○問我要去哪裡，我
    說要去星園餐廳喝酒。我與湯申忠等人於凌晨1時15分許，
    到達星園餐廳，與湯申忠、「阿義」等人在鳳梨廳喝酒。丁
    ○○與乙○○大約於凌晨2時45分到達星園餐廳，在最裡面
    的包廂喝酒，我有過去敬酒，回到鳳梨廳約7、8分鐘，丁○
    ○與乙○○就持手槍進入鳳梨廳，我說這樣要幹什麼，我撲
    向乙○○搶乙○○的手槍，湯申忠也撲身搶丁○○的手槍。
    混亂中，我聽見3聲槍聲，看見湯申忠倒下，我實在不能確
    定是誰射中湯申忠頭部等語（見偵字第4729號卷第40頁至第
    44頁）。證人陳璁澓於檢察官訊問時結證：我在臺北市○○
    ○路○段106巷口，碰到丁○○，因為我之前給丁○○的支票
    跳票，我跟他說真有跳票，可以拿支票來處理，我問他支票
    有無轉給別人，他說沒有。我說我要去星園餐廳，沒有關係
    ，找到支票，可以來星園餐廳找我。我在星園餐廳1個多小
    時之後，周福星來跟我說丁○○與乙○○在隔壁，請我過去
    ，我過去與丁○○、乙○○各喝1杯酒，也有問丁○○有無
    找到支票，他說沒有，我說沒有關係，改天再解決，我就回
    去自己的包廂。約經過10分鐘左右，丁○○、乙○○各拿1
    支手槍衝進來我的包廂，我罵丁○○現在是什麼意思，我站
    起來，湯申忠過去搶丁○○的槍，我把乙○○的槍撥開，丁
    ○○與湯申忠為搶槍而2個人倒在地上，我過去把他們拉開
    ，也怕槍支走火。我把湯申忠拉到我右邊，就聽到「砰」的
    1聲，湯申忠就倒下去，丁○○與乙○○一起離開。我沒有
    看到是誰開槍打到湯申忠。當時現場昏暗，而且很亂，我僅
    能確定有聽到2聲槍聲（見偵字第4729號卷第319頁至第322
    頁）。綜上，證人陳璁澓供述其與丁○○在星園餐廳碰面經
    過情節，詳細具體，始終一致，且有關碰面經過，一般人認
    為無關宏旨，鮮有可能於事發之初在倉促之間即會故為虛構
    。而若非丁○○與證人陳璁澓有先在延平北路7段見面，因
    債務問題，對證人陳璁澓已有不滿，經證人陳璁澓告知其將
    前往星園餐廳，有意夥同他人找證人陳璁澓了斷債務問題，
    衡情信無可能如此巧合，丁○○會與證人陳璁澓碰巧在星園
    餐廳見面之理。且攜帶槍支罪責頗重，而星園餐廳為公眾場
    所，人來人往，耳目眾多，警察也時常上門，極有可能為警
    查獲，丁○○若非另有用途，而僅單純前去喝酒，當不會輕
    易攜帶改造手槍前往，自招麻煩之理。是以，證人陳璁澓於
    原審所證其與丁○○在星園餐廳碰面情節，信而有徵，合於
    事理，應可採信。至於證人陳璁澓與丁○○在星園餐廳發生
    衝突經過情節，細繹證人陳璁澓先後證述內容，可見並非完
    全一致。其於警詢及檢察官訊問時，先則證稱係丁○○與被
    告2人持2支手槍，繼則於原審指稱係丁○○與被告、「阿盧
    」3人持3支手槍進入鳳梨廳，以幾人持幾支手槍，係極為明
    顯之事，應無誤認可能。倘如確有「阿盧」其人並有持槍之
    事，其儘可於警詢或檢察官訊問時即供明該情。丁○○於獲
    案之初即槍擊發生當日晚間警詢時，即供明係2支手槍（見
    偵字第4729號卷第25頁至第29頁），而在場之證人高德義於
    警詢時亦證稱出現2支手槍（見偵字第4729號卷第49頁），
    而警方於現場查獲之彈殼2顆，僅能證明由不同之槍支所擊
    發，即至少有2支不同槍支，也無以證明有3支以上槍支，公
    訴意旨以鑑定結果扣案編號5之彈殼並非黑色改造手槍或銀
    色手槍所擊發，故認為除黑色改造手槍及銀色改造手槍之外
    ，被告等人應另持有未查獲之改造手槍1支，亦乏證據證明
    。卷內復無其他證據足資證明另有「阿盧」其人並持有手槍
    ，即不能以證人陳璁澓前後不一之單一指證，據以認定被告
    係共同持有3支改造手槍，爰予敘明。另證人陳璁澓於警詢
    、檢察官訊問及原審所證於鳳梨廳內丁○○與被告各自開槍
    射擊之具體情節，先後既非一致，以公訴意旨就被害人湯申
    忠遭射擊亡故一節，係認定丁○○開槍射擊所致，而起訴丁
    ○○1人另犯刑法第276條第1項之過失致人於死罪，並未起
    訴本件被告涉犯過失致人於死罪，且縱認被告涉犯過失致人
    於死罪，與持有槍、彈罪間，亦無方法結果之牽連關係，並
    非起訴效力所及，本院無從併予審判，既與認定被告經起訴
    之犯罪事實無涉，本院爰不予認定被害人湯申忠係丁○○或
    被告開槍射中而死亡，附此指明。(四)丁○○於到案時被查獲
    黑色改造手槍及銀色改造手槍各1支，如前所述，警方於現
    場拾得之編號2彈殼1顆，經鑑定結果，認定為該黑色改造手
    槍所擊發，足證該黑色改造手槍，為丁○○與被告共同持有
    前往星園餐廳之2支手槍其中之一無訛。至於另查得之銀色
    改造手槍，如前所述，警方於現場拾得之彈殼2顆，經鑑定
    結果，其中編號2彈殼1顆，既係黑色改造手槍所擊發，而編
    號5彈殼1顆，並非黑色改造手槍，亦非銀色改造手槍所擊發
    。以丁○○係於槍擊事件發生後，逾10小時之久，始在臺北
    縣新莊市之旅館被查獲，其有甚多時間及機會隱匿涉案手槍
    ，加以丁○○到案後，並未吐實，既無積極證據足資證明該
    銀色改造手槍，係其共同持有前往星園餐廳之2支手槍其中
    之一，不能以丁○○之供述，即據以認定被告共同持有該銀
    色改造手槍前往星園餐廳，附此敘明。又丁○○被查獲時持
    有之子彈2顆，亦無證據證明被告曾共同持有。公訴意旨認
    定被告與丁○○共同持有改造手槍3支，及子彈6 顆，尚乏
    依據，爰認定為丁○○與被告係共同持有改造手槍2支，及
    子彈5顆。(五)被害人湯申忠死亡原因，經法務部法醫研究所
    鑑定結果，係(1)頭部中彈，其入口徑1.5公分橢圓形（下緣
    有磨擦痕），位於頭頂下16公分、右前耳處，彈徑為：由右
    往左，由下往上，由前往後，約30度左右。(2)因近距離盲管
    式頭部槍創，致神經性休克併發支氣管肺泡肺炎敗血性死亡
    等情，有該所92年6月27日法醫理字第0920001981號函暨所
    附（92）法醫所醫鑑字第0733號鑑定書在卷可稽（見相驗卷
    第56頁至第63頁）。(六)丁○○與被告係共同持有手槍2支前
    往星園餐廳，已如前述，則僅其中黑色改造手槍1支被查獲
    ，另有槍支1支未被查獲。而警方於現場查獲之未擊發子彈2
    顆、已擊發之子彈彈殼2顆，及被害人頭部取出之彈頭1顆，
    經鑑定結果，分別為9MM或0.38吋口徑規格，而編號5子彈彈
    殼並非黑色改造手槍所擊發，堪認丁○○與被告尚共同持有
    不詳型式，口徑9MM或0.38吋，具有殺傷力之不詳手槍1支。
    因該不詳手槍並未被查獲，無法鑑定其是否為制式手槍，及
    有無殺傷力，惟其既能擊發制式子彈，應認為具有殺傷力，
    既無積極證據證明其為制式手槍，以丁○○被查獲之手槍2
    支，均係改造手槍，而持有制式手槍罪責重於持有改造手槍
    ，依「罪疑惟輕」原則，爰認定該不詳手槍為改造手槍。(七)
    證人即負責勘查槍擊現場之臺北市政府警察局鑑識中心人員
    曾春僑於原審證述：研判至少射擊3顆子彈，朝天花板射擊1
    顆子彈，朝桌面1顆子彈，朝被害人湯申忠頭部1顆子彈。在
    鳳梨廳有發現彈頭碎片及著點，地上也有血跡，鳳梨廳現場
    事後有被變動過，所以沒有在鳳梨廳發現彈殼，而在1樓發
    現彈殼及子彈等語（見原審卷二第9頁至第15頁）。既然現
    場有經清理變動，則警員在星園餐廳1樓查獲彈殼及子彈，
    仍不能因此認定槍擊並非在鳳梨廳發生。足認被告等人係在
    鳳梨廳持槍射擊，且至少射擊3顆子彈，加上經警拾獲未射
    擊之子彈2顆，爰認定被告等人共同持有子彈5顆。
三、被告否認與丁○○共同持有改造手槍、子彈，並辯稱：因朋
    友所開設星園餐廳新開幕，我與丁○○一起前往捧場，於槍
    擊發生前，我已經離開，槍擊事件與我無關，我也不知道丁
    ○○有帶槍前往星園餐廳。證人陳璁澓雖然證稱我有進入鳳
    梨廳開槍，但其前後所為證詞，反覆不一，不能採信等語。
四、經查，丁○○固自警詢初始即一再供稱：被告於凌晨2時30
    分許，即先行離開星園餐廳，我前往櫃檯買單時，碰到陳璁
    澓，因債務問題，與陳璁澓發生口角，才拿出2支改造手槍
    ，進入鳳梨廳找陳璁澓等情（見偵字第4729號卷第26、27、
    77、114、115、220頁、原審卷一第64、114頁）。另證人即
    星園餐廳人員周福星亦證述：槍擊發生後，我看到丁○○拿
    2支手槍離開，而在槍擊發生前約30分鐘，被告就已經離開
    （見原審卷一第102、103頁）；證人高德義也證述：丁○○
    拿2支槍（見原審卷三第65頁）各等語。惟丁○○因自己之
    債務糾紛致釀成大禍，被告基於朋友情誼情義相挺而參與致
    須擔負刑責，丁○○有自己擔下刑責之動機及必要，所供核
    屬迴護被告之詞，並非實在，洵不足採。又證人周福星既自
    承其係星園餐廳櫃檯人員，其於檢察官詰問時，就丁○○與
    被告幾時到星園餐廳，答以忘記（見原審卷一第102、104頁
    ），又曾改稱：槍擊發生時被告已經先離開，我的印象是這
    樣。我不是很確定丁○○是否拿2支槍等語（見原審卷三第
    20、21頁）。而星園餐廳人來人往，其為櫃檯人員如何記得
    住，並確定被告於槍擊發生前30分鐘，已經離開。足認證人
    周福星證述被告先離開，及丁○○1人拿2支槍情節，應屬附
    和被告之詞，並不可信。另證人高德義經詰問已改稱：因為
    當時燈光昏暗，我看到丁○○有拿手槍，但拿2支或1支，我
    不確定等語（見原審卷三第67頁）。足認證人高德義上開丁
    ○○1人拿2支手槍之證詞，核無可採。
五、次查，證人謝志宏雖證述未見有丁○○以外之人於槍擊發生
    後，離開星園餐廳鳳梨廳包廂（見偵字第4729號卷一第59、
    127頁），然證人謝志宏既為星園餐廳服務生，並未目睹槍
    擊發生，而星園餐廳人員眾多，於槍擊發生後，現場必然十
    分混亂，其為星園餐廳服務生，衡情難以辨認何人開槍，何
    人逃離，證人謝志宏所為證詞，無以據為有利於被告之認定
    。另證人陳志鴻雖證述係丁○○自己1人進入包廂（見偵字
    第4729號卷一第100、234頁），然證人陳志鴻就丁○○帶幾
    支槍等情節，均表示不清楚，沒聽見，也沒看見什麼，其證
    述情節既然語焉不詳、避重就輕，仍不足以據為有利於被告
    之認定。另證人甲○○於本院雖證述其在星園餐廳櫃檯，有
    看到被告於槍擊發生前，已經離開等情（見本院更一卷第12
    2 頁），然其既然同時證述未看到被告到星園餐廳，且其時
    常在星園餐廳內走動，至各包廂打招呼及敬酒（見本院更一
    卷第123頁），並非時時固守在櫃檯，無以證明被告是否離
    開星園餐廳，或有無折返，仍不足據為有利於被告之證明。
六、復查，證人之陳述有部分前後不符，或相互間有所歧異時，
    究竟何者為可採，法院仍得本其自由心證予以斟酌，非謂一
    有不符或矛盾，即認其全部為不可採信（最高法院74年度臺
    上字第1599號判例參照）。證人陳璁澓前後證述情節，雖然
    有些許差異，然何者可採，何者不可採，本院已參酌其他事
    證，詳為斟酌取捨，已如前述，自不能認為證人陳璁澓之證
    詞，全部不能採取。是以被告所辯，乃畏罪卸責之詞，不能
    採信。綜上，本件事證明確，被告犯行堪以認定，應依法論
    科。
七、被告行為後，槍砲彈藥刀械管制條例業於94年1月26日修正
    公布，修正前第8條、第10條、第11條，修正後合併為第8條
    。修正前該條例第11條第4項之未經許可持有可發射子彈具
    有殺傷力之各式槍砲罪，修正後為第8條第4項，除將修正前
    規定之「槍砲」修正為「槍枝」外，並將法定刑由1年以上7
    年以下有期徒刑，併科新臺幣7百萬元以下罰金，修正為3年
    以上10年以下有期徒刑，併科新臺幣7百萬元以下罰金，比
    較新舊法結果，以修正前規定有利於被告，依刑法第2條第1
    項但書之規定，應適用修正前槍砲彈藥刀械管制條例第11條
    第4項之規定處斷。刑法第55條關於牽連犯之規定，業於94
    年2月2日修正公布刪除，95年7月1日施行，此刪除雖非犯罪
    構成要件之變更，但顯已影響行為人刑罰之法律效果，自屬
    法律變更，依刑法第2條第1項規定，比較新、舊法結果，仍
    應適用被告行為時法律即舊法論以牽連犯（最高法院95年第
    8次刑事庭會議決議參照）。刑法施行法於95年6月14日修正
    公布，增訂第1條之1，95年7月1日施行，將刑法分則編所定
    罰金之貨幣單位均改為新臺幣，並將罰金數額分別提高為30
    倍或3倍，而94年2月2日修正公布，95年7月1日施行前刑法
    第33條第5款規定，罰金刑為銀元1元即新臺幣3元以上，修
    正後規定為新臺幣1千元以上，比較結果，法定刑有罰金刑
    之刑法第305條，以修正前規定有利於被告，應適用修正前
    規定。核被告所為，係犯94年1月26日修正公布前槍砲彈藥
    刀械管制條例第11條第4項之未經許可，持有可發射子彈具
    有殺傷力之改造手槍罪，及第12條第4項之未經許可持有子
    彈罪，及修正前刑法第305條之恐嚇危害安全罪。所謂恐嚇
    ，凡一切之言語、舉動足以使他人生畏懼心者，均包含在內
    （最高法院22年上字第1310號判例參照），被告夥同丁○○
    為持槍威嚇證人陳璁澓等人還債，而共同持有改造手槍及子
    彈，並以改造手槍指向在場之證人陳璁澓等人，以加害生命
    之事，恐嚇證人陳璁澓等人，使生心畏怖，生危害於安全，
    自應成立恐嚇危害安全罪。被告與丁○○間，就未經許可持
    有改造手槍、子彈，及恐嚇危害安全等罪，有犯意之聯絡，
    及行為之分擔，應論以共同正犯。被告係以一持有行為同時
    犯未經許可持有改造手槍，及持有子彈之2罪名，應依刑法
    第55條想像競合犯之規定，從較重之未經許可持有改造手槍
    罪論處。被告以一持有改造手槍指向在場之證人陳璁澓等人
    ，亦係以一恐嚇行為恐嚇證人陳璁澓等人，亦為想像競合犯
    ，應從一罪處斷。被告係為用以威嚇證人陳璁澓等人，而共
    同持有改造手槍、子彈，所犯未經許可持有改造手槍罪，與
    恐嚇危害安全罪，有方法結果之牽連關係，應依修正前刑法
    第55條牽連犯之規定，從較重之未經許可持有改造手槍罪處
    斷。被告有事實欄一所載之犯罪科刑執行情形，有本院被告
    前案紀錄表在卷可稽，其於5年內再犯有期徒刑之本罪，應
    依刑法第47條第1項規定論以累犯，並加重其刑。
八、原審以被告罪證明確，據以論罪科刑，固非無見。惟被告係
    與丁○○共同持有改造手槍2支及子彈5顆，已如前述，原判
    決認定被告與丁○○、「阿盧」共同持有改造手槍3支及子
    彈7顆，即有未合。被告上訴意旨仍執前詞，否認犯罪，指
    摘原判決不當，提起上訴，雖無理由，惟原判決有上開可議
    之處，即屬無可維持，本院應予撤銷改判。
九、本院審酌被告素行不良，因債務細故即持有槍、彈，至星園
    餐廳之公共場所開槍滋事，嚴重危害社會治安，惡性及犯罪
    情節，均屬非輕，暨參酌槍、彈原係丁○○所持有，被告僅
    係應友人邀約而被動參與，並非為自己犯罪，且持有槍、彈
    之時間，甚為短暫，及被告之智識程度、犯罪後態度等一切
    情狀，量處有期徒刑2年，併科罰金新臺幣15萬元。被告行
    為後，刑法第42條關於易服勞役之規定，於94年2月2日修正
    公布，95年7月1日施行，應依修正後刑法第2條第1項規定，
    適用最有利於行為人之規定（最高法院95年第8次刑事庭會
    議決議參照）。修正前易服勞役以新臺幣300元、600元、
    900元折算1日，修正後易服勞役以新臺幣1000元、2000元、
    3000元折算1日，諭知被告併科罰金新臺幣15萬元，如易服
    勞役，顯然修正後規定，有利於被告，爰依修正後規定，就
    被告所併科罰金，諭知易服勞役之折算標準。
十、扣案之改造手槍壹支（黑色，槍支管制編號0000000000），
    及未扣案之不詳改造手槍壹支，係屬違禁物，雖該不詳改造
    手槍，並未扣案，然並無證據證明其已滅失，均應予沒收。
    至於被告共同持有之子彈5顆，其中3顆已經擊發，另2顆於
    鑑定時經試射擊發，已非違禁物，爰不予宣告沒收。至於另
    扣案之銀色改造手槍1支，及於查獲丁○○時，扣得之子彈2
    顆，係丁○○所持有，並無證據證明被告共同持有，應於審
    理丁○○案件，另行處理，本院爰不予宣告沒收，併予敘明
    。
十一、臺灣臺東地方法院檢察署函請併案審理意旨略以（見本院
      更一卷第45頁至第47頁）：被告於上揭時、地，應注意，
      並能注意，而疏未注意，致所持有改造手槍擊發，射中被
      害人湯申忠，造成被害人死亡，涉有刑法第276條第1項之
      過失致人於死罪嫌等語。經查，被告如犯有過失致人於死
      罪，與其所犯非法持有改造手槍、子彈罪，應分論併罰，
      並無牽連犯之裁判上一罪關係，並非起訴效力所及，應另
      由檢察官偵查處理，本院無從併予審理，併予敘明。
據上論斷，應依刑事訴訟法第369條第1項前段、第364條、第299
條第1項前段，94年1月26日修正公布前槍砲彈藥刀械管制條例第
11條第4項、第12條第4項，刑法第2條第1項、第11條前段、第28
條、第55條、第47條第1項、第42條第3項，修正前刑法第55條、
第305條，修正前罰金罰鍰提高標準條例第1條前段，判決如主文
。
本案經檢察官許睦坪到庭執行職務。
中　　華　　民　　國　　96　　年　　1 　　月　　23　　日
　　　　　　　　　刑事第十三庭審判長法　官 曾德水
　　　　　　　　　　　　　　　　　  法　官 王炳梁
　　　　　　　　　　　　　　　　　  法　官 李錦樑
以上正本證明與原本無異。
如不服本判決，應於收受送達後十日內向本院提出上訴書狀，其
未敘述上訴之理由者並得於提起上訴後十日內向本院補提理由書
（均須按他造當事人之人數附繕本）。
                                    書記官 吳金來
中　　華　　民　　國　　96　　年　　1 　　月　　24　　日
附錄：本案論罪科刑法條全文
94年1月26日修正公布前槍砲彈藥刀械管制條例第11條第4項
未經許可，持有、寄藏或意圖販賣而陳列第一項所列槍砲者，處
一年以上七年以下有期徒刑，併科新臺幣七百萬元以下罰金。
94年1月26日修正公布前槍砲彈藥刀械管制條例第12條第4項
未經許可，持有、寄藏或意圖販售而陳列子彈者，處五年以下有
期徒刑，併科新臺幣三百萬元以下罰金。
修正前刑法第305條。
以加害生命、身體、自由、名譽、財產之事，恐嚇他人致生危害
於安全者，處兩年以下有期徒刑、拘役或三百元以下罰金。
